臺灣彰化地方法院民事判決　九十三年度訴字第六二○號
　　原　　　告　京廷實業股份有限公司
　　法定代理人　甲　　○
　　訴訟代理人　劉 豐 綸　律師
　　被　　　告　台中商業銀行股份有限公司
　　法定代理人　乙 ○ ○
右當事人間請求確認抵押債權事件，本院判決如左：
    主      文
原告之訴駁回。
訴訟費用由原告負擔。
    事實及理由
一、本件未經言詞辯論，原告主張之原因事實及聲明，據其起訴狀略以：原告在八十
    年間，因向被告借款需要，分別由訴外人許素絹提供其所有坐落彰化縣社頭段社
    興段二五三地號土地應有部分四分之一及同段二五三－四地號土地全部，及由原
    告提供所有坐落該二五三－四地號上第一○四建號、門牌號碼彰化縣社頭鄉○○
    路○段六一二巷七十三號之鋼筋混凝土造四層樓廠房，共同設定擔保本金最高限
    額新台幣（下同）一千萬元抵押權與被告，存續期間自八十年五月十日起至一百
    十年五月十日止，並於八十年五月十四日登記完畢（事後許素絹再於八十年十月
    十八日將前開二筆土地出賣並移轉登記與原告）。嗣原告於八十四年四月二十二
    日向被告借得七百萬元，迄八十六年間，由於資金周轉不靈而無法繼續繳納借款
    本息，經被告起訴請求償還借款本金餘額二百零五萬四千一百三十三元及自八十
    六年五月二十二日起至清償日止，按年息百分之一○．二五計算之利息，暨自八
    十六年六月二十三日起至清償日止，按上開利率百分之十，自八十六年十二月二
    十三日起至清償日止，按上開利率百分之二十計算之違約金。嗣兩造於台灣高等
    法院台中分院成立訴訟上和解（八十七年度上字第一七五號），原告願給付被告
    二百零五萬四千一百三十三元及自八十六年五月二十二日起至清償日止，按年息
    百分之一○．二五計算之利息，被告則拋棄其餘請求。其後，原告陸續清償借款
    本息，因被告之人員表示許素絹曾擔任訴外人帛冠企業股份有限公司借款之保證
    人，故縱使上開借款還清，被告不會塗銷前揭抵押權，上開三筆不動產仍須擔保
    許素絹對於被告所負之債務，原告無奈於九十一年四月十日付給被告十萬元後，
    即不再繼續清償本息，原告尚欠被告之借款本金為一百五十五萬九千九百二十五
    元，利息則自九十一年四月十一日起，按年息百分之一○．二五計算。詎被告於
    九十三年五月十日，以前開和解筆錄為執行名義，對原告聲請之本院九十三年度
    執字第七五三九號清償債務民事強制執行事件，除列債權本金一百五十五萬九千
    九百二十五元外，並載利息自八十六年六月二十二日起至清償日止，違約金自八
    十六年七月二十三日起至清償日止，逾期在六個月以內者，按上開利率百分之十
    ，逾期超過六個月者，按上開利率百分之二十計算，自有未合。再者，許素絹是
    否欠被告金錢，及其債務何以為上開抵押權所擔保之範圍，兩造間該抵押債權為
    何，實有釐清必要等情，求為確認前揭本金最高限額一千萬元抵押權之抵押債權
    只有一百五十五萬九千九百二十五元及自九十一年四月十一日起至清償日止，按
    年息百分之一○．二五計算之利息之判決。
二、按確認法律關係之訴，非原告有即受確認判決之法律上利益者，不得提起之，民
    事訴訟法第二百四十七條第一項前段定有明文。法律關係之存在否不明確，致原
    告在私法上之地位有受侵害之危險，而此危險得以對於被告之確認判決除去之者
    ，始能認為原告有即受確認判決之法律上利益。本件原告主張其積欠被告之前揭
    抵押借款本金餘額為一百五十五萬九千九百二十五元及自九十一年四月十一日起
    至清償日止，按年息百分之一○．二五計算之利息，逾此部分之利息及違約金，
    因清償及被告於和解時拋棄其請求，而不存在，固有所提土地及建物登記謄本、
    借據、民事判決、和解筆錄及強制執行聲請狀等在卷為證。惟依原告所提被告聲
    請本院九十三年度執字第七五三九號強制執行事件之聲請狀所載，被告依上開和
    解筆錄聲請強制執行之債權為「一百五十五萬九千九百二十五元及自八十六年六
    月二十二日起至清償日止，按年息百分之一○．二五計算之利息，暨自八十六年
    七月二十三日起至清償日止，逾期在六個月以內者，按上開利率百分之十，逾期
    六個月以上其超過六個月部分，按上開利率百分之二十計算之違約金」，顯然兩
    造間就原告積欠被告之系爭抵押借款債務，在本金一百五十五萬九千九百二十五
    元及其自九十一年四月十一日起至清償日止，按年息百分之一○．二五計算之利
    息之範圍，並無爭執，即其法律關係之存否在該範圍內，並無不明確之情形。雙
    方有爭執者，實係該範圍以外之債權債務關係（即八十六年六月二十二日起至九
    十一年四月十日止之利息，及違約金與許素絹擔任帛冠企業股份有限公司保證人
    之債務是否為前揭抵押權擔保範圍）是否存在。原告就該明確之抵押借款債務，
    提起本件確認被告之抵押債權存在之訴，顯無即受確認判決之法律上利益，即依
    其所訴之事實，在法律上顯無理由，爰依民事訴訟法第二百四十九條第二項之規
    定，不經言詞辯論，逕以判決駁回之。
據上論結，本件原告之訴為無理由，依民事訴訟法第二百四十九條第二項、第七十八
，判決如主文。
中　　　華　　　民　　　國　　九十三 　 年　　  八 　　 月　　三十一 　 日
                                    民事第二庭
                                        法　　　官　陳 瑞 水
右為正本係照原本作成。
如對本判決上訴須於判決送達後二十日內向本院提出上訴狀。
中　　　華　　　民　　　國　　九十三　　年　　  八 　　 月　　三十一 　 日
                                        法院書記官　楊 筱 惠
